【裁判字號】    91,易,1711
【裁判日期】    920506
【裁判案由】    恐嚇取財
【裁判全文】
臺灣臺南地方法院刑事判決                        九十一年度易字第一七一一號
    公  訴  人  臺灣台南地方法院檢察署檢察官
    被      告  丙○○
    被      告  乙○○
右列被告因恐嚇取財案件，經檢察官提起公訴 (九十一年度偵字第四四六九號)，本
院判決如左：
    主  文
丙○○、乙○○共同意圖為自己不法之所有，以恐嚇使人將本人之物交付，未遂，各
處有期徒刑肆月，如易科罰金，均以參佰元折算壹日。扣案之「三立電視股份有限公
司」背心壹件、「丙○○」之識別證壹枚，照相機壹台，均沒收。
    事  實
一、丙○○、乙○○與甲○○（另行通緝）及綽號「小胖」之姓名、年籍不詳之成年
    男子，共同基於意圖為自己不法所有之犯意聯絡，欲以丁○○販售不實之蔘茸酒
    為由，向其恐嚇索取金錢。「小胖」先於民國（下同）九十一年四月十八日，將
    印有「收到此信函，至銀行匯款壹拾捌萬元」、「絕不能有欠額，本人保證不再
    追究，生意妳可繼續，我不會小人阻擋」、「若妳無匯入本人損失之金額，本人
    無耐心等待，必將真相告知好友三立電視公司蕭先生左下方轉至新聞部報導」、
    「立即匯款：富邦新莊分行、戶名：乙○○、帳號：000000000000
    00」等語及附有丙○○於三立電視股份有限公司識別證之恐嚇信寄予丁○○，
    致丁○○因而心生畏懼，即向警方報案。之後「小胖」又陸續打電話前來催促丁○○交錢，丁○○即要求其前來住處商談。「小胖」及丙○○、乙○○、甲○○
    四人遂於九十一年四月二十三日十六時四十五分許，由甲○○駕駛車牌號碼ＰＴ
    ─５５０７號自小客車搭載乙○○、丙○○及「小胖」三人，至台南縣新化鎮○○路五八三號丁○○之住處所，由丙○○穿著印有「三立電視台」字樣之背心，
    掛著「三立電視股份有限公司」之識別證，手持照相機入內到處拍照，並自稱係
    三立電視台記者，係楊經理派來了解是否有販賣假酒之情事。甲○○隨即對丁○○揚言：「我有位朋友在這裡買到假酒，我們先來了解情形」等語，乙○○及「
    小胖」二人隨後進入該店，由「小胖」大聲且態度惡劣的對丁○○嚇稱：「若不
    將十八萬元交出來，試試看」等語，甲○○則在旁扮白臉向丁○○附合稱：「我
    這朋友脾氣很壞，只要拿錢出來就可以解決。」等語，丁○○則要求「小胖」等
    人要將其購買之物先拿來，「小胖」與甲○○即先行離去。丁○○之鄰居見其內
    發生爭吵，立即報警，經警據報前來當場將甲○○逮捕，始未得逞。丙○○見狀
    則駕駛上開自用小客車趁隙逃離現場，惟駛至新化鎮○○路與復興路口時，為警
    捕獲，並扣得「三立電視台」背心一件、識別證一枚、照相機一台。
二、案經告訴人丁○○訴由台南縣警察局新化分局報告台灣台南地方法院檢察署檢官
    偵查起訴。
    理  由
一、訊據被告丙○○、甲○○均矢口否認涉有右揭恐嚇取財之犯罪事實，被告丙○○
    辯稱：「我當初是要和乙○○、甲○○去退，沒有恐嚇的意思。」、「乙○○有
    向我借服務證，我不知要恐嚇，當天我與甲○○先進去是為了講退藥酒十八萬元
    之事」云云。被告乙○○辯稱：「小胖說他買到假酒，我當時是要向他催討二萬
    七千元，他說沒有錢，他在台南向人家買到兩桶假酒，要將酒還人家才有錢。」
    、「此事我完全不知，亦不知有寄恐嚇信，我沒有參與恐嚇。」云云。惟查：
（一）右揭事實，業據告訴人丁○○指訴甚詳，並有恐嚇信函一紙附卷可稽，又事後
      「小胖」再寄一封恐嚇信給被害人，亦有該恐嚇信影本一紙附卷可按。另丙○○於九十一年四月二十三日至告訴人住處時，身穿三立電視台之背心，掛有「
      三立電視股份有限公司」之識別證，手持照相機入內到處拍攝之情，亦經被告
      丙○○所是認。此部分之事實自可認定。
（二）被告丙○○於警訊時供稱：「我的識別證是在台北縣泰山鄉○○路附近交給乙○○，時間是在九十一年四月十八日十九時。借一個多鐘頭。」，於偵訊時供
      稱：「在海產店時，「小胖」說要去向朱太太退酒錢十八萬元，他向我借識別
      證看一下，我不知他用以寄恐嚇信給朱太太。」等語。查：「小胖」寄給被害
      人之恐嚇信，於九十一年四月十八日十時寄出，有該信封一紙在卷可按。或許
      被告丙○○記憶之時間有誤，惟其將識別證借與乙○○一小時「小胖」看一下
      ，當時其又與乙○○及「小胖」二人在一起，豈有不知其識別證已為乙○○及
      「小胖」彩色影印留下。且若僅係要求退還酒錢，而非借電視台之名義來恐嚇
      他人，拿一位三立電視股有限公司劇務組之員工丙○○之識別證又有何用？更
      何況被告丙○○已離職？
（三）被告丙○○於警訊時供稱：「我聽小胖及乙○○說要向朱太太要十八萬元，所
      以我就假借三立公司的制服及服務證嚇唬朱太太是否能順利拿到錢。」；於偵
      訊時供稱：「是小胖叫我穿的，是小胖看朱太太因這樣會不會退錢。」、於本
      院審理時供稱：「在被害人的店內，要穿三立電視台的衣服和識別證到處拍照
      ，是希望她趕快退錢。」等語。可知被告丙○○等人假裝成三立電視台之記者
      ，至告訴人之住處裝模作樣，欲以記者之名義，來嚇告訴人，使其心生畏懼，
      以順利取得財物之意甚明。又被告丙○○於三立電視台僅係擔任劇務組之員工
      ，並於九十一年三月三十一日離職，業據被告丙○○供述在卷，其再冒稱係三
      立電視台之記者及利用其三立電視台之識別證出示給被害人看，其恐嚇之意，
      不言可諭。
（四）觀諸該恐嚇信函確附有被告丙○○之「三立電視股份有限公司」識別證，亦有
      被告乙○○富邦銀行新莊分行之帳號。又渠等四人共乘車牌號碼ＰＴ─５５０
      ７號自小客車，且由被告甲○○負責駕駛，至告訴人住處時，被告丙○○先以
      三立電視股份有限公司記者之身分，由被告甲○○陪同進入告訴人住處，向告
      訴人表明係因告訴人販賣假酒而來，被告丙○○並持相機拍照，先對告訴人意
      思自由造成一定程度之壓抑後，被告乙○○及「小胖」再隨後進入，「小胖」
      復對告訴人嚇稱：「若不將十八萬元交出來，試試看」等語，更加深化告訴人
      內心畏懼，甲○○再在旁扮白臉，一搭一唱。顯見渠等對於恐嚇取財之節已有
      事先合意。
（五）被告丙○○於本院審理時供稱：「我們沒有抬一桶酒去，我們只是要讓她退錢
      。」等語。被告等人既以被害人販賣假酒為由前來，向告訴人人要脅並索取十
      八萬元之高價賠償，本即應拿酒來理論。若確有假酒之情事，警方據報前來時
      ，適可當場將事情釐清。惟被告丙○○、乙○○與小胖竟趁隙逃離現場，亦從
      未見有何假酒可言。故被告等人顯係假借向告訴人購得假酒為名前來向告訴人
      行恐嚇取財之實。
（六）綜上所述，足證被告丙○○、乙○○所辯，顯係卸責之詞，不足採信。渠等與
      甲○○及「小胖」共同對告訴人為恐嚇取財之犯行，足堪認定。
二、核被告丙○○、乙○○所為，均係犯刑法第三百四十六條第三項、第一項之恐嚇
    取財未遂罪。被告丙○○、乙○○與甲○○、綽號「小胖」之男子間有犯意聯絡
    及行為分擔，均為共同正犯。被告等已著手於上開犯罪行為之實行而不遂，為未
    遂犯，依刑法第二十六條規定按既遂犯之刑度減輕之。爰審酌被告等之品性及其
    犯罪動機、目的、手段、所得利益及犯罪後均否認犯行等一切情狀，各量處如主
    文所示之刑，並各諭知易科罰金之折算標準，以資懲戒。又扣案之「三立電視台
    」背心一件、識別證一枚，係被告丙○○所有，照相機一台，係「小胖」所有，
    均為被告等所有且供渠等犯罪所用之物，應依刑法第三十八條第一項第二款規定
    沒收之。
三、被告甲○○待緝獲後，再另行審理，併此敘明。
據上論斷，應依刑事訴訟法第二百九十九條第一項前段、刑法第二十八條、第三百四
十六條第三項、第一項、第二十六條、第四十一條第一項前段、第三十八條第一項第
二款，罰金罰鍰提高標準條例第一條前段、第二條判決如主文。
本案經檢察官王百玄到庭執行職務。
中      華      民      國      九十二      年      五    月    六      日
                                  臺灣臺南地方法院刑事第二庭
                                          法  官  吳勇輝
右正本證明與原本無異。
如不服本判決，應於判決送達後十日內向本院提出上訴狀( 應附繕本 )。
                                          書記官  李國敬
中      華      民      國      九十二      年      五    月    六      日
附錄本案論罪科刑法條全文：
中華民國刑法第三百四十六條
意圖為自己或第三人不法之所有，以恐嚇使人將本人或第三人之物交付者，處六月以
上五年以下有期徒刑，得併科一千元以下罰金。
以前項方法得財產上不法之利益，或使第三人得之者，亦同。
前二項之未遂犯罰之。


司法院資訊處製作；財團法人民間司法改革基金會備份。
